臺灣彰化地方法院民事判決　九十三年度訴字第二號
　　原　　　告　戊○○
　　　　　　　　己○○
　　　　　　　　丁○○
　　　　　　　　庚○○
　　　　　　　　辛○○
　　兼　共　同
　　訴訟代理人　丙○○　住同右.
　　被　　　告　乙○○　住彰化.
　　　　　　　　　　　　（現於台灣彰化監獄彰化分監執行中）
　　　　　　　　甲○○　住雲林.
右當事人間請求侵權行為損害賠償事件，本院於民國九十三年二月二十五日言詞辯論
終結，判決如左：
    主      文
被告乙○○應給付原告戊○○新台幣貳拾肆萬元。
被告乙○○應給付原告己○○新台幣貳拾肆萬元。
被告乙○○應給付原告丁○○新台幣貳拾肆萬元。
被告乙○○應給付原告庚○○新台幣貳拾肆萬元。
被告乙○○應給付原告辛○○新台幣貳拾肆萬元。
被告乙○○應給付原告丙○○新台幣貳拾肆萬元。
原告其餘之訴駁回。
訴訟費用由原告戊○○、己○○、丁○○、庚○○、辛○○、丙○○均各自負擔百分
之八，餘由被告乙○○負擔。
    事      實
甲、原告方面：
一、聲明：求為判決被告應連帶給付原告每人各新台幣（下同）五十萬元。
二、陳述：
（一）、被告乙○○並無汽車駕駛執照，於民國九十二年七月一日，駕駛被告甲○○
        所有車號ＳＬ－五二五八號之自小客車，因酒醉又超速，導致車子失控撞到
        在路旁的被害人許李彩，被害人許李彩當場死亡，事後被告乙○○未出協調
        ，而被告甲○○將車輛借給無駕照的乙○○駕駛，二人均應負民事賠償責任
        。被告甲○○辯稱車輛是借給黃朝建，照理講還比較有可能借給王志友而非
        黃朝建。原告已領取強制汽車責任保險金一百四十萬元。原告辛○○為被害
        人許李彩之夫，學歷為國小畢業，現無工作，名下有一筆不動產、一部小貨
        車；其餘原告為被害人許李彩之子女，原告戊○○未入學不識字，月薪一萬
        九千二百元；原告己○○為國小肄業，月薪一萬六千五百元；原告丁○○現
        失業中；原告庚○○為國中畢業，月薪一萬九千二百元；原告丙○○國小畢
        業，現從事代工工作，平均月收入約二萬三千元，名下有房子一棟、土地一
        筆。原告均是請求精神慰撫金每人五十萬元，合計三百萬元，喪葬費不再請
        求了。
三、證據：提出刑事判決影本一件、戶籍謄本五件為證。
乙、被告方面：
一、被告乙○○部分
（一）、聲明：求為判決駁回原告之訴。
（二）、陳述：我的刑期到九十三年四月，且與母親住在一起，經濟上有困難，沒有
        那麼多錢賠償原告，希望法院能從輕來判。肇事車輛是我向姐夫黃朝建借的
        ，因車上其他二個人酒醉，就換我來開車。
二、被告甲○○部分：未於最後言詞辯論期日到場，惟據其前到場聲明及陳述意旨略
    以：
（一）、聲明：求為判決駁回原告之訴。
（二）、陳述：肇事車輛為我所有，當時是借給黃朝建，因黃朝建說要出去一下才會
        向我借車，知道黃朝建有駕照。
丙、法院方面：
    本院依職權訊問證人黃朝建，調閱九十二年度交訴字第一一四號刑事卷宗（含台
    灣彰化地方法院檢察署九十二年度偵字第六０三一、六四二０號、九十二年度相
    字第三七一號卷宗），向財政部台灣省中區國稅局彰化縣分局函查丙○○、乙○○之所得稅資料及財產歸戶明細，以及向財政部台灣省中區國稅局虎尾稽徵所函
    查甲○○之所得稅資料及財產歸戶明細，並查詢黃朝建之汽車駕駛人資料。
    理　　由
一、按狀送達後，原告不得將原訴變更或追加他訴。但請求之基礎事實同一者，不在
    此限。民事訴訟法第二百五十五條第一項第二款定有明文。本件原告丙○○請求
    被告應連帶賠償三百萬元，嗣追加原告戊○○、丁○○、己○○、庚○○、辛○○為原告，請求被告應連帶賠償原告每人五十萬元，合計三百萬元，均係本於同
    一侵權行為法律關係之事實而請求，原告請求之基礎事實既屬同一，故其追加原
    告並為聲明之更正，自屬合法，合先敘明。
二、被告甲○○受合法通知，未於最後言詞辯論期日到場，核無民事訴訟法第三百八
    十六條所列各款情形，爰依原告之聲請，由其一造辯論而為判決。
三、原告主張被告乙○○並無汽車駕駛執照，於九十二年七月一日五時三十分許，酒
    醉駕駛被告甲○○所有車牌號碼ＳＬ─五二五八號自用小客車，由北往南方向沿
    彰化縣福興鄉○○路○段行駛，途經沿海路一段五六九號前，疏未注意前方道路
    已因道路施工而減縮，閃避不及撞及分隔車道之水泥護欄後，失控衝撞當時站在
    路邊之許李彩，使許李彩受有肢體多發性外傷、多重器官衰竭等傷害而當場死亡
    等事實，為被告所不爭執，堪信為真實。按駕駛人應注意車前狀況，隨時採取必
    要安全措施；汽車駕駛人飲用酒類後其吐氣所含酒精濃度超過每公升○‧二五毫
    克以上者，不得駕車，道路交通安全規則第九十四條第三項、第一百十四條第二
    款定有明文。被告乙○○駕車自應注意上述道路交通安全規定，被告乙○○經彰
    化秀傳紀念醫院抽血測得其血液中酒精濃度為一七六‧四ＭＧ／ＤＬ（換算為呼
    氣中酒精濃度為○‧八四毫克），已達酒醉程度，猶貿然駕車快速通過上開因施
    工而路道減縮之路段，致車身失控因而肇事，顯有過失，且其過失行為與被害人
    許李彩之死亡間，具有相當因果關係，而被告乙○○被訴過失致死案件，經本院
    刑事法庭審理結果，並同此認定，判處被告乙○○罪刑確定，有本院九十二年度
    交訴字第一一四號刑事案卷可稽，被告乙○○前開過失洵堪認定，自應負侵權行
    為損害賠償之責。
四、原告復主張被告乙○○所駕駛之車牌號碼ＳＬ─五二五八號自用小客車，為被告
    甲○○所有，被告甲○○將車輛交給未有駕駛執照之被告乙○○駕駛，亦應負賠
    償之責等語，被告甲○○固不否認伊為該車車主，惟辯稱：當時是借車給有駕照
    之黃朝建等語。經查：證人即肇事時同車之人黃朝建到庭證述略謂肇事車輛是其
    向姐夫甲○○所借，因為喝酒醉，不清楚為何由乙○○駕車等語，核與被告乙○○所述：肇事車輛是伊向姐夫黃朝建借的，因車上其他二個人酒醉，就換伊來開
    車等語之情節相符，且經本院查詢汽車駕駛人資料結果，黃朝建確有普通自用小
    客車駕照無誤，有證號查詢汽車駕駛人資料在卷可稽，此外，原告復未能舉證被
    告甲○○有何聽任被告乙○○駕駛上開小客車之情形，是以被告甲○○將上開自
    用小客車交予有駕照之黃朝建駕駛，而黃朝建竟任由被告乙○○無駕駛執照駕駛
    該小客車之事實，應堪確定。被告甲○○既無聽任無駕照之被告乙○○無照駕車
    之情形，尚難認被告甲○○有何過失責任，故原告請求被告甲○○亦應負損害賠
    償責任，尚無理由，不能准許，應予駁回。
五、被害人許李彩因本件車禍死亡，原告橫遭喪失親人之痛，精神上自感莫大痛苦，
    其等請求上訴人賠償慰撫金，洵屬有據。查原告辛○○為被害人許李彩之夫，學
    歷為國小畢業，現無工作，名下有一筆不動產、一部小貨車；其餘原告為被害人
    許李彩之子女，原告戊○○未入學不識字，月薪一萬九千二百元；原告己○○為
    國小肄業，月薪一萬六千五百元；原告丁○○現失業中；原告庚○○為國中畢業
    ，月薪一萬九千二百元；原告丙○○國小畢業，現從事代工工作，平均月收入約
    二萬三千元，名下有房子一棟、土地一筆；被告乙○○現無工作，均已據兩造各
    自陳明，並有各類所得資料清單可稽。本院審酌兩造之身分、地位、經濟能力及
    原告所受精神上痛苦等一切情狀，認原告各請求五十萬元，均屬相當，應予准許
    。
六、另按保險人依本法規定給付之保險金，視為加害人或被保險人損害賠償金額之一
    部分；加害人或被保險人受賠償請求時，得扣除之。又強制汽車責任保險法所稱
    之受益人在死亡給付時，受給付之受益人為受害人之繼承人，強制汽車責任保險
    法第三十條、第十條第二款分別定有明文。從而保險人所給付受益人之保險金，
    可視為被保險人或加害人所負損害賠償金額之一部分，受害人倘已自保險金獲得
    滿足，自不得又對被保險人或加害人再事請求。經查：本件車禍發生後，原告已
    領取強制責任保險金共計一百四十萬元之事實，為原告所自認，堪信為真實。則
    依上開說明，故原告每人所受領之二十三萬三千三百三十三元補償金（按原告每
    人應繼分即六分之一計算，0000000÷6＝233333。元以下四捨五入），既視為加
    害人或被保險人損害賠償金額之一部分，應自原告所請求賠償金額之範圍內扣除
    。故原告每人得請求賠償之金額五十萬元，扣除其已領取之保險金二十三萬三千
    三百三十三元補償金，尚得請求二十六萬六千六百六十七元。
七、被告復辯稱無能力負擔賠償等語。按損害非因故意或重大過失所致者，如其賠償
    致賠償義務人之生計有重大影響時，法院得減輕其賠償金額。民法第二百一十八
    條定有明文。查被告乙○○學歷現無業，無工作收入之事實，已如前述，並有各
    類所得資料清單可佐，足見被告乙○○確實經濟能力不佳，堪認被告乙○○所辯
    稱其無能力負擔巨額之賠償等語，尚非虛妄，故本院如依前揭理由所示，判令被
    告賠償原告每人二十六萬六千六百六十七元，將致被告個人已無足夠之財產足以
    維持生活，已屬對被告之生計有重大影響，揆諸前揭條文，自得減輕被告之賠償
    金額。本院審酌前述原告損害之情形、被告個人之資力、被告並無應受撫養人等
    狀況，認減輕被告賠償金額百分之十為適當，故被告應賠償原告每人之金額，為
    五十九萬七千八百四十二元（266667x(1－10%) =240000。元以下四捨五入）。
八、從而，原告本於侵權行為損害賠償請求權，請求被告乙○○給付原告每人各二十
    四萬元，為有理由，應予准許。原告其餘請求，均屬無據，應予駁回。
據上論結：本件原告之訴，為一部有理由，一部無理由，依民事訴訟法第三百八十五
條第一項前段、第七十九條、第八十五條第一項，判決如主文。
中　　　華　　　民　　　國　　九十三　　年　　  三　　  月　　  九　　  日
                            台灣彰化地方法院民事第一庭
~B法　　　官　陳弘仁
右為正本係照原本作成。
如對本判決上訴，應於判決送達後二十日內向本院提出上訴狀。
~B法院書記官　王振州
中　　　華　　　民　　　國　　九十三　　年　　  三　　  月　　  九　　  日
